【裁判字號】    95,交聲,155
【裁判日期】    950619
【裁判案由】    違反道路交通管理處罰條例聲明異議
【裁判全文】
臺灣士林地方法院交通事件裁定         95年度交聲字第155號
原處分機關  臺北市交通事件裁決所
異議人  即
受處分  人  甲○○
上列異議人即受處分人因違反道路交通管理處罰條例案件，對於
臺北市交通事件裁決所民國95年2 月13日所為之處分（原處分案
號：北市裁二字第裁22－AC0000000 號）聲明異議，本院裁定如
下：
    主  文
異議駁回。
    理  由
一、按汽車駕駛人，行車速度，超過規定之最高時速，處新臺幣
    （下同）1,200 元以上2,400 元以下罰鍰；又汽車駕駛人有
    40條第1 項之情形者，除依原條款處罰鍰外，並予記違規點
    數1 點，道路交通管理處罰條例第40條第1 項、第63條第1
    項第1 款分別定有明文。次按行車速度，依標誌或標線之規
    定，無標誌或標線者，在市區道路，時速不得超過50公里，
    道路交通安全規則第93條第1 項第1 款亦有明文。
二、原處分意旨略以：異議人即受處分人駕駛車牌號碼6D-878號
    營業小客車，於95年1 月5 日零時19分在臺北市○○○路○
    段（往北）經警逕行舉發「駕駛人行車速度，超過規定之最
    高時速未滿20公里」之違規，依道路交通管理處罰條例第40
    條規定，處罰鍰1,700 元整，並依同條例第63條第1 項記違
    規點數1 點。
三、異議意旨略以：伊當時行駛於外線車道並未超速，而在伊車
    左前方有一部計程車快速超越伊車，而該部計程車並未被照
    到車牌號碼，卻把伊照下來，就說伊車超速，爰依法聲明異
    議云云。
四、經查，異議人甲○○所駕駛之車號6D-878號營業小客車，於
    95年1 月5 日零時8 時19分許，行經臺北市○○○路○ 段往
    北時，經警逕行舉發「行車限速50公里，經測時速65公里，
    超速15公里未滿20公里」之違規事實，此有違反道路交通違
    規電腦查詢表1 張及違規採證照片1 紙在卷足憑，堪認異議
    人確有於上開時、地超速違規之事實。異議人雖矢口否認有
    何超速違規事實，並以前揭情詞置辯，惟查：
  (一)異議人辯稱其行駛於外側車道，係因其左前方一部營業小客
    車超越其車，該營業小客車超速並未並未被照到車牌號碼，
    卻把伊照下來云云。然細繹卷附舉發照片，除異議人駕駛之
    車號6D-878號營業用小客車」入鏡外，其左側確有另1 部營
    業用小客車車角入鏡，然該車僅有車尾之一小部分入鏡；而
    ，由該採證照片之角度、聚焦點均在異議人駕駛之上開車輛
    乙情可知，本案採證之測速照相設備應係鎖定違規之異議人
    車輛取證，異議人駕駛之上開車輛確為測速照相設備取證之
    焦點，甚為灼然。
  (二)再臺北市政府警察局士林分局亦以95年5 月25日北市警士分
    交字第09531949000 號函就本案雷達測速照相設備（主機編
    號：60016 號，採證照片左上方第二欄位參照）之運作方式
    及本案採證過程函覆略以：1.本案（單號：AC0000000 號）
    所使用移動式雷達測速器，須要執勤員警於違規地點（環河
    北路3 段中央安全島）放置雷達測速器並啟動後即自動偵測
    拍照。本件採證違規係測速儀器由左側向右以45度雷達感應
    採證，依儀器公司之測量表說明，將測量表放置於相片上方
    ，A 、B 兩線穿過相片下層內角，測量表之點狀虛線與照片
    底部內緣平行，遭採證超速之車輛後側（尾部）即顯示於線
    條陰影區域內，其他車輛未在雷達感應區內，與本案並無關
    聯。2.所使用雷達測速照相設備，其測速照相原理係以發射
    雷達波，依都卜勒原理，由折回雷達波頻率之變化偵測車速
    ，當車輛進入雷達感應區內，如偵測車速逾設定時速，即自
    動鎖定並拍照，從未發生緊隨超速違規車輛後方行駛之正常
    車速車輛及被後方車輛超車被誤拍情事等語明確。經本院核
    查上開臺北市政府警察局士林分局函覆內容，與臺北市政府
    警察局士林分局95年5 月25日北市警士交字第09531949000
    號函檢附之本案採證雷達測速照相器材（即TRAFFI PAXSPEE
    DOPHOT固定桿式雷達測速照相設備）中文操作手冊及維護技
    術手冊所載作用方式相符，足見上開函覆內容確有依據。再
    查，本案採證之雷達自動電腦照相機快門既為千分之一秒，
    倘確行駛於異議人前方車尾入鏡之營業用小客車始為超速違
    規之行為人，殊難想像該不詳之營業用小客車得以高速脫離
    採證雷達自動電腦照相機之快門捕捉，益徵異議人空言採證
    之雷達測速照相設備誤拍云云，並不可採。
  (三)又本案採證之雷達測速照相設備（主機編號：60016 號）甫
    於94年7 月4 日檢定合格，其有效期間至95年7 月31日止，
    此有本院依職權調得之經濟部標準檢驗局雷達測速儀檢定合
    格證書1 紙在卷可查，亦可排除本案係因測速儀器失準，以
    致誤為舉發之可能。
五、從而，本案事證明確，異議人所辯顯係事後卸責之詞，不足
    採信。
六、綜上所述，異議人確有於前揭時、地駕駛車號6D-878號營業
    小客車「行車速度，超過規定之最高時速未滿20公里」之違
    規事實，原處分機關據以依道路交通管理處罰條例第40 條
    第1 項裁處罰鍰1, 700元，並依同條例第63條第1 項第1款
    記違規點數1 點，即與法相符，異議人之異議核無理由，應
    予駁回。
七、據上論斷，依道路交通案件處理辦法第19條，裁定如主文。
中    華    民    國    95    年    6     月    19    日
                  交通法庭法  官  許辰舟
以上正本證明與原本無異。
如不服本裁定應於裁定送達後5日內向本院提出抗告狀。
                           書記官  洪忠改
中    華    民    國    95    年    6     月    30    日


司法院資訊處製作；財團法人民間司法改革基金會備份。
